【裁判字號】    97,訴,3720
【裁判日期】    971023
【裁判案由】    搶奪
【裁判全文】
臺灣臺中地方法院刑事判決              97年度訴字第3720號
公  訴  人  臺灣臺中地方法院檢察署檢察官
被      告  丁○○
                    號
                    (現於另案於臺灣臺中監獄執行中)
上列被告因搶奪案件，經檢察官提起公訴(97年度偵字第18896、
18897號)，被告於本院準備程序進行中就被訴事實為有罪之陳述
，經本院合議庭裁定由受命法官獨任進行簡式審判程序，判決如
下：
    主  文
丁○○搶奪他人之動產，累犯，處有期徒刑拾壹月；又搶奪他人
之動產，累犯，處有期徒刑捌月。應執行有期徒刑壹年陸月。
    犯罪事實及理由
一、犯罪事實：
(一)丁○○前於民國89年間因搶奪、竊盜等案件，經臺灣南投地
    方法院以89年度訴字第430號、89年度易字第822號分別判處
    有期徒刑1年、4月確定，合併應執行有期徒刑1年3月確定，
    經送監執行，於91年6月25日縮短刑期假釋出監；又於假釋
    期間另犯搶奪案件，經臺灣高等法院臺中分院以92年度上訴
    字第223號判處有期徒刑7月確定；復於91年至92年間因竊盜
    、搶奪案件，經臺灣南投地方法院以91年度易字第748號、9
    2年度訴字第147號分別判處有期徒刑10月、3年確定。上開3
    案經減刑後合併定應執行有期徒刑3年8月，與上開撤銷假釋
    後之殘刑6月又16日，接續執行，於96年7月16日縮刑期滿執
    行完畢。猶不知悔改，復意圖為自己不法之所有：
    (一)於97年1月4日上午11時許，騎乘車牌號碼LKK-619號重型
      機車，行經南投縣竹山鎮○○街186號前，見甲○○○站
      在該處騎樓，即假借與甲○○○攀談聊天，而趁甲○○○
      未及防備之際，徒手奪取甲○○○左手配戴之金手鍊1條
      【價值約新臺幣(下同)1 萬5000元】。得手後，隨即騎乘
      機車逃逸，並以14,350元售予不知情之南投縣名間鄉鳳益
      珠寶銀樓負責人楊碧玉。嗣丁○○於未經發覺前，主動向
      警員自首此部分之搶奪犯行，自首而接受裁判。
    (二)於97年4月6日上午8時30分許，騎乘上開機車(以有色膠帶
      黏貼遮蓋車牌)行至南投縣水里鄉永豐村永豐巷23號民宅
      前，見丙○○坐在該民宅門口休息，即假借為丙○○按摩
      ，要丙○○將左手舉起而不及防備之際，徒手奪取丙○○
      戴於左手之佛珠型金飾手鍊1條 (價值約4萬元，起訴書誤
      載為金項鍊)。得手後，隨即騎乘機車逃逸，並將該條手
      鍊以19,000元變賣後花用一空。嗣經警據報後調取該鄉○○村○○街15號前之監視錄影器畫面查對，始循線查獲。
(二)案經南投縣政府警察局南投分局、集集分局分別報請臺灣南
    投地方法院檢察署呈請臺灣高等法院臺中分院檢察署檢察長
    核轉臺灣臺中地方法院檢察署檢察官偵查起訴。
二、理由：
(一)本件被告丁○○所犯係死刑、無期徒刑、最輕本刑為3年以
    上有期徒刑以外之罪，被告於準備程序中就被訴事實為有罪
    之陳述，經告知簡式審判程序之旨，並聽取公訴人及被告之
    意見後，本院合議庭認為適宜而依刑事訴訟法第273條之1第
    1項規定，裁定由受命法官獨任進行簡式審判程序，且依同
    法第273條之2、第159條第2項之規定，不適用傳聞法則有關
    限制證據能力之相關規定，合先敘明。
(二)據以論罪之證據名稱：
    1.被告丁○○於警詢、偵訊及本院審理時自白上揭犯行。
    2.證人即被害人甲○○○、丙○○於警詢時、證人邱錦緞、
      證人即鳳益珠寶銀樓負責人楊碧玉於警詢時之證述。
    3.金飾買入登記簿、指認照片3張、監視錄影器畫面翻拍照
      片4張、現場照片15張。
    4.綜上各節相互佐證，被告自白核與事實相符，應堪採信，
      本件事證明確，被告犯行堪以認定，應予依法論科。
(三)論罪與量刑：
    核被告丁○○上揭所為，均係犯刑法第325條第1項之搶奪罪
    。被告所犯2次搶奪罪之犯行，犯意各別，行為互殊，應予
    分論併罰。被告有如犯罪事實欄所載論罪科刑執行情形，有
    卷附臺灣高等法院被告前案紀錄表1份可按，其受有期徒刑
    執行完畢後5年以內再故意犯本件法定刑為有期徒刑之罪，
    為累犯，均應依刑法第47條第1項規定加重其刑。另按犯人
    在犯罪未發覺之前，向檢察官或司法警察官告知其犯罪，而
    不逃避接受裁判，即與刑法第62條規定自首之條件相符，不
    以言明自首並願受裁判為必要，又該條所謂未發覺之罪，固
    非以有偵查犯罪權之機關或人員確知其人犯罪無誤為必要，
    而對於其發生嫌疑時，即得謂為已發覺；但此項對犯人之嫌
    疑，仍須有確切之根據得為合理之可疑者，始足當之，若單
    純主觀上之懷疑，要不得謂已發生嫌疑 (最高法院85年度臺
    上字第4908號判決要旨參照)。有關被告所犯如犯罪事實(一)
    之搶奪犯行，被害人甲○○○僅口頭報案，並未製作正式筆
    錄，係南投縣政府警察局南投分局警員依鳳益珠寶銀樓提供
    之金飾買入登記簿上所登記被告姓名，詢問被告後，經被告
    主動供出犯行等情，有被告警詢筆錄、被害人甲○○○警詢
    筆錄附卷可參，足認警方雖有懷疑被告持往鳳益珠寶銀樓變
    賣之財物來源可能不明，然並未掌握合理懷疑被告涉有搶奪
    罪嫌之確切根據，是被告於有偵查犯罪權限之公務員尚未發
    覺其如犯罪事實(一)之搶奪犯行前，主動向該管公務員自首該
    次搶奪犯行而接受裁判，就其此部分犯行，爰依刑法第62條
    前段規定減輕其刑，並依法先加後減。爰審酌被告前有多次
    竊盜、搶奪前科，有臺灣高等法院被告前案紀錄表在卷可參
    ，顯見其素行非佳，且其正值壯年，不知努力工作以獲取正
    當報酬，反屢以搶奪之手段獲取財物，已危害社會治安及人
    身財產之安全，兼衡其事後坦承犯行，態度尚可等一切情狀
    ，分別量處如主文所示之刑，並定其應執行之刑，以示懲戒
    。
三、應適用之法條：
    依刑事訴訟法第273條之1第1項、第299條第1項前段、第310
    條之2、第454條，刑法第325條第1項、第47條第1項、第62
    條前段、第51條第5款，判決如主文。
本案經檢察官乙○○到庭執行職務。
中    華    民    國    97    年    10    月    23    日
                  刑事第四庭    法  官  簡芳潔
以上正本證明與原本無異。
如不服本判決，應於收受送達後10日內向本院提出上訴書狀（應
敘述具體理由並附繕本）。
上訴書如未敘述理由，應於上訴期間屆滿後20日內補提理由書於
本院。
                                書記官  呂苗澂
中    華    民    國    97    年    10    月    23    日
附錄論罪科刑法條全文：
中華民國刑法第325條
意圖為自己或第三人不法之所有，而搶奪他人之動產者，處6月
以上5年以下有期徒刑。
因而致人於死者，處無期徒刑或7年以上有期徒刑，致重傷者，
處3年以上10年以下有期徒刑。
第1項之未遂犯罰之。


司法院資訊處製作；財團法人民間司法改革基金會備份。
